臺灣彰化地方法院刑事判決　　　　 　　 96年度訴字第1674號
公　訴　人　臺灣彰化地方法院檢察署檢察官
被　　　告　甲○○
上列被告因違反毒品危害防制條例案件，經檢察官提起公訴（96
年度毒偵字第4215號、第4216號），本院依簡式審判程序判決如
下：
    主  文
甲○○施用第一級毒品，累犯，處有期徒刑拾月，減為有期徒刑
伍月，扣案含第一級毒品海洛因之殘渣袋壹個沒收銷燬之、注射
針筒及塑膠鏟管各壹支均沒收之；又施用第一級毒品，累犯，處
有期徒刑拾月，減為有期徒刑伍月，扣案之注射針筒壹支沒收之
。應執行有期徒刑玖月，扣案含第一級毒品海洛因之殘渣袋壹個
沒收銷燬之、注射針筒貳支及塑膠鏟管壹支均沒收之。
    事  實
一、甲○○前於民國93年間，因施用毒品案件，經本院以93年訴
    字第174號判決判處應執行有期徒刑1年確定（施用第一、二
    級毒品部分各判處有期徒刑8月、5月），另因施用毒品案件
    ，經本院以93年度訴字第865號判決判處有期徒刑10月確定
    ，上開案件再經本院以裁定定其應執行刑為有期徒刑1年9
    月，甫於95年4月12日執行完畢。另甲○○曾因施用毒品案
    件，經送觀察、勒戒之結果，認無繼續施用毒品之傾向，於
    92年11月12日執行完畢釋放，並由臺灣彰化地方法院檢察署
    檢察官以92年度毒偵字第2282號為不起訴處分確定。詎仍不
    知悔改，於前揭觀察、勒戒執行完畢釋放後5年內，復基於
    施用第一級毒品海洛因之犯意，於95年10月11日18時許，在
    其位於彰化縣鹿港鎮頭南里頭庄巷120之5號住處，以針筒注
    射方式，施用第一級毒品海洛因1次；復另行基於施用第一
    級毒品海洛因之犯意，於96年10月18日14時許，在其上開住
    處，以同法施用第一級毒品海洛因1次。嗣分別於：（一）
    95年10月12日12時55分許，為警在彰化縣和美鎮○○里○○
    路105號前之停車場查獲，並扣得內含海洛因之殘渣袋1個（
    殘渣袋內白粉量微無法稱重，殘渣袋重0.3公克）、其所有
    供其施用第一級毒品海洛因所用之注射針筒及塑膠鏟管各1
    支，且經警採集其尿液送驗，結果呈嗎啡陽性反應；（二）
    95年10月20日8時30分許，為警在其上開住處查獲，並扣得
    其所有供其施用第一級毒品海洛因所用之注射針筒1支，且
    經警採集其尿液送驗，結果呈嗎啡陽性反應，而悉上情。
二、案經彰化縣警察局和美分局、鹿港分局報告臺灣彰化地方法
    院檢察署檢察官偵查起訴。
    理  由
一、本案被告甲○○所犯係死刑、無期徒刑、最輕本刑為3年以
    上有期徒刑以外之罪，其於準備程序就前揭被訴事實為有罪
    之陳述，經受命法官告知簡式審判程序之旨，並聽取其與公
    訴人之意見後，本院認無不得或不宜改依簡式審判程序進行
    之處，爰依刑事訴訟法第273條之1第1項、第284條之1，裁
    定本案由受命法官獨任進行簡式審判程序，合先敘明。
二、訊據被告甲○○對於上開事實坦承不諱，且被告分別於95年
    10月12日15時10分許、10月20日8時30分許為警採集之尿液
    ，經送詮昕科技股份有限公司檢驗結果，均呈嗎啡陽性反應
    ，此有彰化縣警察局和美分局委託檢驗尿液代號與真實姓名
    對照認證單及彰化縣警局鹿港分局委託檢驗尿液代號與真實
    姓名對照表各1紙、詮昕科技股份有限公司出具之濫用藥物
    尿液檢驗報告2紙在卷可稽，並有注射針筒2支、塑膠鏟管1
    支扣案可佐；另扣案內含白粉之殘渣袋1個，經送法務部調
    查局鑑驗，確發現有第一級毒品海洛因成分殘留（殘渣袋內
    白粉量微無法稱重，殘渣袋重0.30公克）無訛，此有法務部
    調查局95年10月24日調科壹字第09523029870鑑定書1份在卷
    可憑，足徵被告之任意性自白與事實相符，堪以採信。又被
    告曾因施用毒品案件，經送觀察、勒戒之結果，認無繼續施
    用毒品之傾向，於92年11月12日執行完畢釋放，並由臺灣彰
    化地方法院檢察署檢察官以92年度毒偵字第2282號為不起訴
    處分確定等情，有臺灣彰化地方法院檢察署刑案資料查註紀
    錄表、臺灣高等法院被告前案紀錄表各1份在卷可考，是被
    告於觀察、勒戒執行完畢釋放後，5年內再犯本件毒品危害
    防制條例第10條之罪，事證明確，其犯行洵堪認定，應予依
    法論科。
三、查海洛因係毒品危害防制條例所定之第一級毒品，不得非法
    施用。核被告所為，均係犯毒品危害防制條例第10條第1項
    之施用第一級毒品罪。其為供施用而持有第一級毒品海洛因
    之低度行為，應各為施用之高度行為所吸收，皆不另論罪。
    其所犯上開2次施用第一級毒品2罪間，犯意各別，應予分論
    併罰。又起訴書雖記載被告分別於95年10月1日20時許、同
    年月8日、同年月11日18時許及同年月14時許，接連施用第
    一級毒品海洛因多次之犯行，惟業經公訴人於本院審理中更
    正起訴事實為被告於95年10月11日18時許、96年10月18日14
    時許，施用第一級毒品海洛因各1次，附此敘明。另公訴意
    旨認被告施用第一級毒品所為係集合犯，惟「集合犯」之態
    樣，係依一般社會通念，特定犯罪行為具有反覆實施之特性
    ，而立法者於制定刑罰法律之初，亦已認知該種行為類型之
    反覆性，有意藉由法條中客觀構成要件之行為要素，涵括上
    開具有反覆實施特性之數個犯罪行為，僅受一次刑法之評價
    ；然施用毒品犯罪，或為零星偶一之施用，或尚未成癮，自
    難認立法者於制定刑罰法律之初，已認知該種行為類型之反
    覆性，且有意藉由法條中客觀構成要件之行為要素，涵括上
    開具有反覆實施特性之數個犯罪行為，況海洛因屬中樞神經
    抑制劑，使用者固會對其產生生理及心理之依賴性，惟施用
    者是否因而對海洛因習慣成癮，仍應視施用者之施用劑量、
    施用頻率及個人耐藥性等因素而定。觀乎被告於本院審理中
    自承其現在已無施用毒品等語（見本院96年10月3日審判筆
    錄第5頁），依照被告上開供述，被告施用毒品是否業已習
    慣成癮，顯有疑義，要難論以屬「集合犯」之一罪關係，起
    訴意旨認被告前揭施用第一級毒品海洛因之犯行係屬集合犯
    之包括一罪，容有未洽。被告有如事實欄所述前科及執行紀
    錄，有臺灣彰化地方法院檢察署刑案資料查註紀錄表、臺灣
    高等法院被告前案紀錄表各1份在卷可考，其於5年以內故意
    再犯本件有期徒刑刑以上之罪，均為累犯，應各依刑法第47
    條第1項之規定，加重其刑。爰審酌被告曾因施用毒品經執
    行觀察、勒戒及刑之執行後，猶未能深切體認毒品危害己身
    之鉅，及早謀求脫離毒害之道，反而伺機再犯，未見有何收
    斂、警惕之意，無視於毒品對於自身健康之戕害及國家對於
    杜絕毒品犯罪之禁令，自有使其接受相當時期監禁以敦化性
    情之必要，惟念及被告犯後尚能坦承犯行，且施用毒品固戕
    害個人健康至深，然就他人權益之侵害仍屬有限，及其犯罪
    之動機、目的、手段、智識程度等一切情狀，分別量處如主
    文所示之刑。又本件被告犯罪時間均在96年4月24日以前，
    合於減刑條件，應分別予以減刑如主文所示，並合併定其應
    執行之刑，以示懲儆。至上開2罪減刑後，雖分別未逾有期
    徒刑6月，但合併定其應執行之刑已逾有期徒刑6月，依刑法
    第41條第2項規定，均不諭知易科罰金之折算標準，附此敘
    明。扣案之海洛因殘渣袋1個，因其上殘留之第一級毒品海
    洛因難以析離，亦應全部視為毒品危害防制條例第2條第2項
    第1款所定之第一級毒品，為違禁物，應依同條例第18條第1
    項前段之規定，沒收銷燬之。扣案之注射針筒2支、塑膠鏟
    管1支，係被告所有供其施用毒品海洛因所用之物，業經被
    告供明在卷，爰依刑法第38條第1項第2款之規定宣告沒收。
據上論斷，應依刑事訴訟法第273條之1第1項、第299條第1項前
段，毒品危害防制條例第10條第1項、第18條第1項前段，刑法第
11條前段、第47條第1項、第51條第5款、第38條第1項第2款，中
華民國96年罪犯減刑條例第2條第1項第3款、第7條，判決如主文
。
本案經檢察官張尹敏到庭執行職務。
中　　華　　民　　國　　96　　年　　10　　月　　17　　日
                  刑事第二庭          法  官  尚安雅
以上正本證明與原本無異。
如不服本判決，應於判決送達後10日內，向本院提出上訴書狀，
上訴書狀應「敘述具體上訴理由」，並按他造當事人之人數附繕
本。「切勿逕送上級法院」。
中　　華　　民　　國　　96　　年　　10　　月　　22　　日
                                      書記官  陳佳宏
附錄本案論罪科刑法條全文：
毒品危害防制條例第10條
施用第一級毒品者，處 6 月以上 5 年以下有期徒刑。
施用第二級毒品者，處 3 年以下有期徒刑。
